【裁判字號】    89,易,3458
【裁判日期】    900321
【裁判案由】    竊盜
【裁判全文】
臺灣臺中地方法院刑事判決                    八十九年度易字第三四五八號
    公  訴  人  臺灣臺中地方法院檢察署檢察官
    被      告  戊○○
    被      告  辛○○
    被      告  丙○○
    共同選任
    辯 護 人   周黛婕
右列被告等因竊盜案件，經檢察官提起公訴（八十九年度偵字第一０六二一號），本
院判決如左：
    主  文
辛○○連續結夥三人以上，攜帶兇器竊盜，處有期徒刑貳年陸月。
戊○○連續結夥三人以上，攜帶兇器竊盜，累犯，處有期徒刑參年。
丙○○連續結夥三人以上，攜帶兇器竊盜，因脫免逮捕，而當場施以強暴未遂，累犯
，處有期徒刑肆年。
辛○○被訴收受贓物部分無罪。
    事  實
一、戊○○前於民國八十六年間因犯偽造文書罪，經臺灣臺中地方法院判處有期徒刑
    一年六月，於八十七年十月七日執行完畢；丙○○前於八十六年間因犯恐嚇罪，
    經臺灣高等法院臺中分院判處有期徒刑一年十月確定，於八十八年一月二十七日
    執行完畢。渠二人猶不思悔改，自八十九年二月間某日起，夥同在太平市認識之
    辛○○，為貪圖厚利，共同基於意圖為自己不法所有之概括犯意聯絡，以戊○○
    負責為銷贓行為，戊○○或辛○○負責為行竊行為，丙○○負責開車接應之分工
    方式，連續於：（一）八十九年三月二十一日下午五時許，在臺中市○○路一○
    五之二三號對面，竊取旭江企業有限公司李東隆所有之ＰＺ５３６２號自用小客
    車一輛（引擎號碼為00000000000000號、朋馳灰黑色車，車內並
    有李某所有之神達筆記型電腦一台、駕駛執照一張、現金新台幣約一千元）。（
    二）八十九年五月二十九日下午四時許，在臺中市○○路土地銀行前，以T字型
    起子竊取段李愛珠所有之Ｈ３４８５５號自用小客車一輛（引擎號碼為ＶＱ00
    000000Ａ號、裕隆黑色車）及車內所置之行車執照一張，並將該車牌卸下
    ，丟棄於臺中市逢甲大學附近之大圳溝中。（三）八十九年六月五日上午五時許
    ，在臺中市○○路三四三號前，竊取游揮進所有之ＭＵ３０３０號自小客車一輛
    （車內並有監視器鏡頭一組、監視器分割器一台、棉質工作手套一打）。（四）
    八十九年六月十四日上午八時許，在臺中市○○路一七八巷口，以活動扳手竊取
    辜瑞璋所有之ＭＶ５０４７號車牌二面。（五）八十九年六月十五日上午十一時
    三十分許，由丙○○駕駛前開所竊車體為Ｈ３４８５５號、車牌改懸掛ＭＶ５０
    ４７號之自用小客車，於臺中市市○○○路七七號附近，由丙○○及戊○○負責
    把風，辛○○持客觀上足供兇器使用之Ｔ型扳手一支，竊取張志民所有ＨＫ９８
    ８９號賓士自用小客車及車內財物。辛○○於以扳手撬開賓士汽車之右前車門後
    ，因有人車往來，下手不便，且見有警車行經附近，三人乃暫回其等所駕駛之汽
    車內等候，俟機再繼續竊取。嗣於同日上午十一時四十五分許，臺中市警察局刑
    警隊少年組接獲線報，乃由偵查員己○○等人駕駛三輛偵防車前往上址查看，於
    表明身分後欲上前執行盤查公務時，詎丙○○為逃避警方盤檢，竟以所駕駛之汽
    車衝撞偵查員所駕駛之Ｂ５０８５０號偵防車右前側，偵查員己○○、庚○○、
    丁○○見狀乃對空鳴槍制止，惟丙○○仍不聽制止，為脫免逮捕，續加速衝撞Ｙ
    ２８０６０號偵防車，造成該偵防車之前保險桿受損，以此方式施強暴於依法執
    行職務之偵查員，嗣經偵查員駕駛Ｘ７５７６２號偵防車撞擊丙○○所駕駛之汽
    車右前方，渠三人旋棄車逃逸，而為警開槍並擊傷辛○○右腳第四趾後，將渠三
    人制止逮捕，並於渠等所駕駛之汽車內扣得偽造之Ｍ２０７６７號車牌二面（原
    車牌並未失竊，車主為吳淑芬）及其等所竊得之鑰匙二二支、起子二○支、鉗子
    二○支、活動板手三支、固定鉗三支、扳鉗二支、破壞剪三支、鐵鎚一支、手電
    筒六支、銼刀八支、自製Ｔ型扳手五支、乾電池電鑽一組、自製門鎖鐵勾三條、
    鋸弓一支與玉器一批、監視器鏡頭一組、監視器分割器一台、棉質工作手套一打
    ，復於辛○○住處起出李東進所有之筆記型電腦一台。
二、案經臺中市警察局刑警隊報請臺灣臺中地方法院檢察署檢察官偵查起訴。
    理  由
一、訊據被告辛○○於本院審判中固坦承於八十九年六月十五日上午十一時三十分許
    持Ｔ型扳手撬開ＨＫ９８８９號賓士自用小客車之右前車門門鎖，欲竊取車內財
    物未遂之情不諱，惟矢口否認有何前揭事實一（一）、（二）、（三）、（四）
    之犯行，辯稱：所駕駛之汽車並不是伊所偷，該車乃伊友人年籍不詳之姓名「吳
    志明」所有，於八十九年六月十五日上午六時許，「吳志明」因餐後酒醉無法駕
    駛該車而請伊前來，伊即招呼某計程車搭載「吳志明」返家，嗣伊即將該車開走
    ，其不知該車及車內之物為贓物，又因時間較為緊促，所以沒有跟「吳志明」要
    行車執照，而警方所扣得之筆記型電腦是伊於八十九年五月間在臺中市○○路跳
    蚤市場以新台幣五千元購得而非竊取，在警局之自白筆錄係因警察拿電話簿打伊
    ，被刑求之下才不得已而供述；又訊據被告戊○○於本院審判中亦矢口否認有任
    何犯行，辯稱：伊於警局之自白係警員先寫好筆錄後才要伊照著唸，警員並有刑
    求威脅伊，在回警局後警員有打伊肚子兩下，且伊未於辛○○前揭事實一、（五
    ）之行為中擔任把風，當時伊與被告丙○○下車買奶茶，不知辛○○下車擬竊取
    ＨＫ９８８９號賓士自用小客車之車內物品；又訊據被告丙○○亦矢口否認有何
    犯行，辯稱：伊於警局製作之筆錄皆由警察所亂編，伊亦遭警察拿電擊棒電伊之
    生殖器刑求逼供，又伊亦未於辛○○前揭事實一、（五）之行為中擔任把風，當
    時伊與被告戊○○下車買奶茶，不知辛○○下車擬竊取ＨＫ９８８９號賓士自用
    小客車之車內物品，伊並不知偵查員駕駛偵防車盤查，誤認為歹徒，一時心急而
    駕車衝撞意欲逃離現場。被告三人復一同辯稱其等於警訊時警員未依法連續錄音
    ，其等於警訊所供內容不得為證據云云。
二、按遇有被告對於自白提出刑求之抗辯時，應先於其他事實而為調查，最高法院二
    十三年度上字八六八號著有判例。被告三人於本院八十九年十一月十七日第二次
    審判期日時提出警察刑求之抗辯，然查：１、被告於本院第一次審判期日時即供
    稱未被警察刑求（見本院八十九年十一月三日第一次審判筆錄），既已脫離警方
    之監控，何仍稱未受刑求？２、被告三人於偵查中所選任之辯護人於檢察官偵查
    訊問中均未提刑求之抗辯（見八十九年六月十六日、七月十一日、七月二十一日
    、九月十八日之訊問筆錄），何以延宕至審判期日方提此抗辯？３、被告三人稱
    怕被收押方承認犯罪（見八十九年七月二十一日訊問筆錄，偵查卷宗第一○四頁
    背面），被告三人為心智成熟之人，當知犯罪行為應受國家法律之制裁，若非真
    有犯罪，豈有為怕被收押而甘冒牢獄之苦逕承認犯罪之理？４、制作被告三人筆
    錄之警員庚○○、丁○○、己○○於檢察官訊問時亦證稱被告三人係於自由意思
    下制作筆錄（見八十九年七月二十一日訊問筆錄，偵查卷宗第一○三頁背面、第
    一○四頁正面）。５、被告於偵查中所選任之辯護人曾於偵訊中抗辯：「早上十
    一點抓到，到晚上十一點才問筆錄，為何隔這麼久？」（見八十九年七月二十一
    日訊問筆錄）警員己○○則證稱：「因到被告住處搜索，聯絡被害人訊問筆錄，
    等候辯護人，辛○○腳受傷帶他去就醫。」（見八十九年七月二十一日訊問筆錄
    ），警員己○○上述證詞，衡諸常情，本案之被害人眾多，當天係應上班之日，
    欲找齊被害人，費時之情誠屬當然，警員之證詞應為可信。６、被告於本院八十
    九年十一月十七日審判期日提出行政院衛生署臺中醫院八十九年六月十七日署中
    醫字第○八九五號診斷證明書，欲證明其鼓膜外傷性穿孔係遭刑求所致，然被告
    提出抗辯之日期有疑如上所述，且該診斷書之日期為八十九年六月十七日，與伊
    所辯稱刑求之日即同年月十五日已有時日，既有受傷，則為何不立即就醫？綜上
    所述，顯見被告於本院第二次審判期日中所提之刑求抗辯，應係脫免刑責所為之
    卸責飾詞，委非可採，被告之任意性未受任何干擾，則警訊筆錄之真實性乃為可
    信。
二、按刑事訴訟之目的固在現實體真實，其手段則應合法正當，以保障人權。依刑事
    訴訟法第二百二十九條至第二百三十一條之規定，司法警察（官）固有調查犯罪
    嫌疑人犯罪情形及蒐集證據之職權，而得詢問犯罪嫌疑人，惟依同法第一百條之
    二準用同法第一百條之一之規定，司法警察（官）詢問犯罪嫌疑人，除有急迫情
    況且經記明筆錄者外，應全程連續錄音，必要時並應全程連續錄影。其立法目的
    乃在建立詢問筆錄之公信力，並擔保詢問程序之合法正當，亦即在於擔保犯罪嫌
    疑人對於詢問之陳述係出於自由意思及筆錄所載內容與其陳述相符。故司法警察
    （官）詢問犯罪嫌疑人如違背上開規定，其所取得之供述筆錄，究竟有無證據能
    力，原應審酌司法警察（官）違背該法定程序之主觀意圖、客觀情節、侵害犯罪
    嫌疑人權益之輕重、對於犯罪嫌疑人在訴訟防禦上不利益之程度，以及該犯罪所
    生之危害，暨禁止使用該證據對於抑制違法蒐證之效果，及司法警察（官）如依
    法定程序有無發現該證據之必然性等情形，本於保障人權及社會安全之均衡維護
    精神，依比例原則具體認定之。但如犯罪嫌疑人之陳述係屬自白，同法第一百五
    十六條第一項已有特別規定「被告之自白，非出於強暴、脅迫、利誘、詐欺、違
    法羈押或其他不正之方法，且與事實相符者，得為證據。」則被告在警察機關所
    受之詢問其自白如係出於自由意思，而非以不正之方法取得，且其自白之陳述與
    事實相符，縱令司法警察（官）對其詢問時未經全程連續錄音或錄影，致詢問之
    程序有瑕疵，仍難謂其於警察機關受詢問而為自白之筆錄無證據能力。經查本件
    被告等於警察機關受詢問時，確有依法為錄音，而該錄音程序經本院當庭勘驗結
    果，固有部分有中斷不連續之情形。然查被告等上開自白乃出於自由意思，並未
    受強暴脅迫利誘詐欺違法羈押或其他不正之方法而為陳述，業經本院傳喚製作筆
    錄之警員庚○○、己○○、丁○○等人，訊問調查明確，並論述如前，是被告等
    之自白仍得為證據。其等抗辯稱於警察機關受詢問時未連續錄音，所為自白不得
    為證據云云，尚無理由。
四、依被告三人於警詢問時所供，足認渠等係共組竊盜集團，而共同竊取他人之汽車
    。前開懸掛ＭＶ５０４７號車牌之自小客車，其車體原為段李愛珠所有之Ｈ３４
    ８５５自小客車，於八十九年五月二十九日十六時許在台中市○○路土地銀行前
    失竊；所懸掛之ＭＶ５０４７號車牌則為辜瑞璋所有，於八十九年六月十四日八
    時許在台中市○○路一七八巷口失竊等情，業據被害人段李愛珠之子乙○○、辜
    瑞璋之妻甲○○於警訊時證述屬實（分別見八十九年六月十五日警訊筆錄），並
    有贓物認領保管收據及車輛竊盜、車牌失竊資料個別查詢報表在卷可憑，又常人
    收取或駕駛自小客車，為擔保來源正當，必先檢視行車執照，或其他車籍資料，
    以免取得或駕駛來路不明之車輛，此為眾所週知之理。被告辛○○既坦承並未向
    該「吳志明」取得車籍資料，復無法提供「吳志明」之年籍以資調查，且無法供
    明如何歸還車輛，既辯稱為其友人，衡諸常情，豈有不知該人之基本資料之理？
    則被告稱其等所駕之車為「吳志明」所有，尚難採信，應信其於警局初訊之供詞
    ，即該車及查獲時該車懸掛之車牌係被告戊○○及辛○○、黃玉聲三人所竊（見
    八十九年六月十五日警訊筆錄，偵查卷十四頁及十九頁）。
五、被告等所駕駛之車內復有被害人游揮進所有之監視器鏡頭一組、監視器分割器一
    台、棉質工作手套一打，而前開物品係被害人游揮進置於ＭＵ３０３０號自小客
    車內，該車於八十九年六月五日五時許在台中市○○路三四三號前失竊，業據被
    害人游揮進供陳在卷，是應係被告等共同竊取游揮進所有之汽車，而後將車內物
    品藏放於其等所竊取之段李愛珠所有之汽車之內，既經本院認定被告等共同竊取
    段李愛珠所有之汽車之事實，已如前所述，則於該車內所置游揮進所有之物品，
    自係其等所竊，被告等辯稱未竊取游揮進所有之汽車及車內財物，無非事後卸責
    之詞，不足採信，應以渠三人於警訊中之初供，認係渠等竊盜而來（見八十九年
    六月十五日警訊筆錄，偵查卷十四頁及十九頁背面）。公訴意旨謂被害人游揮進
    未目睹竊嫌，難以在被告辛○○住處查獲上開物品，而遽認被告竊盜，其理由為
    本院所不採。
六、被害人李東進所有之神達牌筆記型電腦一台，係李東進於八十九年三月二十七日
    十七時許，在臺中市○○路一○五之二三號對面失竊之ＰＺ５３６２號自小客車
    內之物，業據被害人供陳在卷（見八十九年六月十七日警訊筆錄），並有贓物認
    領保管收據及車輛竊盜、車牌失竊資料個別查詢報表在卷可憑。被告辛○○於警
    訊供稱：「（該台電腦）是從竊得的車上清理帶回家的，是何人所有我不清楚。
    」（見八十九年六月十五日警訊筆錄，偵查卷十九頁背面）警訊筆錄之可信度已
    如前所述，則被告於偵審中所辯該台電腦係於臺中市○○路之跳蚤市場購得，顯
    係事後翻異飾卸之詞，不足採信。公訴意旨又謂被害人李東進未目睹竊嫌，難以
    在被告辛○○住處查獲上開物品，而遽認為被告所竊盜，其理由同為本院所不採
    。
七、被告丙○○、戊○○於偵審中均辯稱未於辛○○竊取張志民所有之汽車時擔任把
    風，被告辛○○亦附和供稱渠二人當時係下車購買奶茶，而由伊一人獨為竊盜犯
    行云云，然查，渠等三人之犯行，業據證人即偵查員庚○○及己○○於檢察官偵
    訊時證稱：「當時有民眾報案說歹徒駕駛ＭＶ５０４７號自小客車，在台中市市
    ○○○路七七號前竊取ＨＫ９８８９號賓士牌自小客車，我們查詢得知ＭＶ５０
    ４７號自小客車為贓車，遂與同事駕駛三輛偵防車前往盤查」等語（見八十九年
    七月二十一日偵訊筆錄，偵查卷宗第一○四頁背面），復與被告三人於警訊初供
    內容相符，足證被告丙○○駕駛前開汽車停放在ＨＫ９８８９號賓士牌自小客車
    左方，由丙○○及戊○○擔任把風，由被告辛○○下手行竊，被告丙○○、戊○○共同竊盜之犯行，堪以認定，被告事後文飾之辯詞，委無足採。
八、被告丙○○駕車衝撞偵防車之妨害公務之犯行，分據執行盤查職務之偵查員己○○、庚○○、丁○○於偵訊中證述屬實（見八十九年七月二十一日偵訊筆錄），
    並有車損相片七張附卷可稽，被告丙○○雖辯稱已為是歹徒逼近，才以所駕駛之
    汽車予以衝撞，想要避開云云。然查被告辛○○於警詢問時，即供稱在下手竊取
    該賓士汽車以起子撬開車門之後，等不到機會進入車內，適巧有一部巡邏車由渠
    等後方經過，繞到對面健保局，渠等只好上到原來開的車子上等候機會，此時又
    有一部雅歌車子斜擋到渠等所開的車前，車後又有車子靠近，渠等就直覺出事了
    ，就用所開的車子撞開前後車輛欲離開現場。而偵查員己○○等人所駕之X75762
    號偵防車車上裝有警示器，被告黃玉聲在駕駛座上當可清晰看見，且丙○○於警
    詢問時，亦供稱該偵防車有示意其停車受檢，足認被告丙○○當時已知悉係警察
    值勤執行職務，其對偵查員執行公務應顯有認識，所辯不足採信。是被告丙○○
    竊盜因脫免逮捕而當場施以強暴之犯行，同堪認定。
九、按刑法第三百二十一條第一項第三款之攜帶兇器竊盜罪，係以行為人攜帶兇器竊
    盜為其加重條件，所謂兇器，其種類並無限制，凡客觀上足對人之生命、身體、
    安全構成威脅，具有危險性之兇器均屬之，且只須行竊時攜帶此種具有危險性之
    兇器為已足，不以攜帶之初有行兇之意圖為必要，而扳手係客觀上足以傷害人生
    命、身體之兇器，最高法院七十九年臺上字第五二五三號著有判例。Ｔ型扳手為
    足以殺傷人生命、身體之器械，顯為具有危險性之兇器。核被告三人前揭竊取被
    害人張志民所有之賓士汽車之犯行，係犯刑法第三百二十一條第二項、第一項第
    三款及第四款之加重竊盜未遂罪，另核被告三人其餘前揭事實欄所載之犯行，就
    竊取被害人旭江公司李東隆及被害人游揮進所有之汽車部分，係犯刑法第三百二
    十一條第一項第四款之結夥三人以上竊盜罪，就竊取被害人段李愛珠所有之汽車
    即被害人辜瑞章所有之車牌部分，係犯刑法第三百二十一條第一項第三、四款之
    結夥三人以上攜帶凶器竊盜罪。被告先後五次竊盜犯行，時間緊接，犯罪構成要
    件相同，顯係基於概括之犯意反覆為之，應依連續犯之規定，論以加重竊盜既遂
    一罪，並加重其刑。又按連續犯須連續數行為而犯同一罪名，始能成立，所謂犯
    同一罪名，依司法院大法官會議解釋之旨，指構成犯罪要件相同之罪名而言，刑
    法第三百二十一條第一項第三、四款之罪與同法第三百二十九條之罪非同一罪名
    ，不得依連續犯論處，最高法院六十七年臺上字第二八四八號亦有判例可資參考
    。核被告丙○○竊盜未遂為脫免逮捕而駕車衝撞警車之犯行，係犯刑法第一百三
    十五條第一項之妨害公務執行罪及同法第三百二十九條準強盜未遂罪，其前後五
    次竊盜犯行，為連續犯，最後一次於行竊未遂之際，意圖脫免逮捕當場施以強暴
    ，雖依刑法第三百二十九條規定，應以強盜論，而按照刑法第五十六條之規定，
    則只能論以連續強盜未遂一罪（最高法院二十五年上字第五四六八號判例參照）
    。又其以一強暴行為，同時觸犯構成要件不相同之罪名，為想像競合犯，應從一
    重之準強盜罪未遂論處，公訴意旨漏未斟酌此點，而未認被告此部分犯有刑法第
    三百二十九條之罪，尚有未洽，惟其基本事實同一，為起訴效力所及，本院自應
    併予以審理。而被告三人就所犯竊盜罪部分，有犯意聯絡及行為分擔，為共同正
    犯。查被告戊○○前因偽造文書案件，經臺灣臺中地方法院判處有期徒刑一年六
    月，於八十七年十月七日執行完畢，有卷附臺灣高等法院被告全國前案紀錄表可
    按，復查被告丙○○前因恐嚇案件，經臺灣高等法院臺中分院判處有期徒刑一年
    十月，於八十八年一月二十七日執行完畢，亦有卷附臺灣高等法院被告全國前案
    紀錄表可按，其等受有期徒刑之執行完畢，五年內再犯有期徒刑以上之罪，係屬
    累犯，應依刑法第四十七條規定加重其刑。被告三人現值青壯年，四肢健全，為
    圖一己私念，竟不惜觸蹈法典，多次竊取他人財物，被害人數眾多且受損嚴重，
    爰審酌被告等犯罪之動機、目的，所用手段、所生危害及犯罪後態度不佳等一切
    情狀，量處如主文所示之刑，以示懲儆。
十、被告持以行竊而客觀上可供兇器使用之Ｔ型板手一支及扣案之其他贓物，因非屬
    於犯人所有，爰不予宣告沒收，併此敘明。
十一、公訴意旨另以被告辛○○收受「吳志明」所交付之贓車，而犯刑法第三百四十
      九條第一項之收受贓物罪。然按犯罪事實應依證據認定之，無證據不得推定其
      犯罪事實。查此部份經本院調查結果，認定係被告辛○○虛構「吳志明」之人
      ，該車乃被告三人所竊，應論以刑法第三百二十一條第一項第四款之加重竊盜
      罪，且已論科如前所述。本院查無其他證據可認被告辛○○有公訴人所指之收
      受贓物犯行，此部份應諭知無罪之判決。
據上論斷，應依刑事訴訟法第二百九十九條第一項前段、第三百零一條第一項，刑法
第二十八條、第五十六條、第三百二十一條第二項、第一項第三款、第四款、第一百
三十五條第一項、第三百二十九條、第五十五條、第四十七條，判決如主文。
中   華    民    國    九十      年      三       月      二十一      日
                              臺灣臺中地方法院刑事第七庭
                                         法  官   李添興
右正本證明與原本無異。
如不服本判決，應於送達後十日內向本院提出上訴狀 (須附繕本)，上訴於臺灣高等
法院臺中分院。
                                        書記官
中    華    民    國    九十      年      三       月     二十二       日
附錄本案論罪科刑法條全文：
刑法第一百三十五條第一項：
對於公務員依法執行職務時，施強暴脅迫者，處三年以下有期徒刑、拘役或三百元以
下罰金。
刑法第三百二十條第一項：
意圖為自己或第三人不法之所有，而竊取他人之動產者，為竊盜罪，處五年以下有期
徒刑、拘役或五百元以下罰金。
刑法第三百二十一條第一項：
犯竊盜罪而有左列情形之一者，處六月以上五年以下有期徒刑：
三、攜帶兇器而犯之者。
四、結夥三人以上而犯之者。
刑法第三百二十九條：
竊盜或搶奪，因防護贓物、脫免逮捕或湮滅罪證，而當場施以強暴、脅迫者，以強盜
論。
四、結夥三人以上而犯之者。
中華民國刑法第三百二十一條第二項：前項之未遂罰之。
中華民國刑法第一百三十五條第一項：
對於公務員依法執行職務時，施強暴脅迫者，處三年以下有期徒刑、拘役或三百元以
下罰金。


司法院資訊處製作；財團法人民間司法改革基金會備份。
